【裁判字號】    98,消債更,1317
【裁判日期】    990106
【裁判案由】    聲請更生程序
【裁判全文】
臺灣高雄地方法院民事裁定          98年度消債更字第1317號
聲  請  人  甲○○
訴訟代理人  黃見志律師
上列當事人因消費者債務清理事件聲請更生，本院裁定如下：
    主  文
聲請人甲○○自民國九十九年一月六日下午四時起開始更生程序
。
命司法事務官進行本件更生程序。
    理  由
一、聲請意旨略以：聲請人即債務人前與如附表所示之銀行成立
    消費借貸契約，目前尚積欠如附表所示無擔保債務合計新台
    幣（下同）897,417 元，又聲請人前因無法清償債務，曾於
    民國95年5 月17日，依金融主管機關協調成立之中華民國銀
    行公會會員辦理消費金融案件無擔保債務協商機制，與如附
    表所示之債權銀行達成分期還款協議，並同意自95年6 月起
    ，以分120 期，年利率0 ％，每月償還10,315元之方式清償
    債務，惟聲請人於98年5 月間因罹有肝癌、肝硬化、糖尿病
    ，又因離婚須獨力扶養2 名雙胞胎養子，實無力負擔上開協
    商金額而毀諾，故聲請人確有不可歸責於己之事由致履行困
    難，且聲請人目前收入不多，亦有不能清償之情，爰依法聲
    請更生等語。
二、按「聲請更生或清算不合程式或不備其他要件者，法院應以
    裁定駁回之」、「債務人與金融機構協商成立者，不得聲請
    更生或清算。但因不可歸責於己之事由，致履行顯有重大困
    難者，不在此限」、「本條例施行前，債務人依金融主管機
    關協調成立之中華民國銀行公會會員辦理消費金融案件無擔
    保債務協商機制與金融機構成立之協商，準用前項之規定」
    ，消費者債務清理條例第8 條前段、第151 條第5 項、第6
    項分別定有明文。又消費者債務清理條例第151 條第1 項、
    第5 項規定，係採「協商前置主義」，債務人於協商程序中
    ，應本於個人財產及收支狀況，依最大誠信原則，商討解決
    方案，如債務人曾與金融機構協商成立者，應誠信履行協商
    方案，非有不可歸責與己之事由，依前開條例規定，自不得
    為更生或清算之聲請；惟如經法院審酌確有不可歸責於己之
    情事而毀諾，仍應符合「不能清償或有不能清償之虞」之要
    件，始得裁定准予更生或清算，合先敘明。
三、經查：
  (一)聲請人主張其積欠債權人債務，前於95年5 月17日依金融主
    管機關協調成立之中華民國銀行公會會員辦理消費金融案件
    無擔保債務協商機制與最大債權銀行達成分期還款協議，同
    意自95年6 月起，分120 期，利率0 ％，以每月繳納10,315
    元方式償還等情，有債權人清冊、協議書、無擔保債務還款
    計劃、財團法人金融聯合徵信中心當事人綜合信用報告各1
    份在卷可稽（見本院卷第7 頁、第100 頁至第102 頁、第38
    頁至42頁），經核並無不合，信屬真實。又聲請人依上揭分
    期還款協議，給付至98年5 月而毀諾之事實，亦有中國信託
    商業銀行（下稱中國信託銀行）民事陳報狀及聲請人提出之
    存摺明細在卷可參（見本院卷第98頁、第9 頁至第21頁），
    是聲請人主張其係清償多期分期協商款後始毀諾，堪予採信
    。
  (二)又聲請人於96、97年度收入為202,680 元、207,360 元，平
    均每月收入16,890元、17,280元一節，有財政部高雄市國稅
    局96、97年度綜合所得稅各類所得資料清單可查（見本院卷
    第24至25頁），如將上開收入扣除前揭協商分期款10,315元
    後，聲請人每月僅餘6,575 元、6,965 元，本難認足以維持
    依高雄市低收入戶最低生活水準；繼以聲請人於98年5 月因
    病入院而經診斷已罹患肝癌、糖尿病、肝硬化，有阮綜合醫
    療社團法人阮綜合醫院開立之診斷證明書、中央健康保險局
    高屏分局全民健康保險重大傷病核定審查通知書附卷可稽（
    見本院卷第35頁、第91至92頁），衡情聲請人因罹患上開病
    症勢必增加定期複診及化療等醫藥費用之支出，經濟將更陷
    於絕境，故聲請人主張其履行協議還款至98年5 月，嗣因罹
    病及收入不足而毀諾，具有不可歸責於己之事由致履行困難
    等語應堪採信，故其雖曾與金融機構協商成立，惟自可不受
    前開還款協定之拘束而得再向本院聲請更生。
  (三)聲請人自承現任職於辰堉科技澱粉有限公司，每月薪資25,0
    00元，業據其提出在職證明書及薪資證明書為佐（見本院卷
    第4 頁、第26頁），堪信為真。又聲請人共收養2 名養子，
    其係屬低收入戶，每年其可領低收入戶三節津貼共9,000 元
    ，每月可領取2 子之兒少扶助各2,200 元，有戶籍謄本、低
    收入戶證明書、存摺明細在卷可稽（見本院卷第27頁、第93
    至94頁），則聲請人目前每月之實際收入應約為30,150元（
    計算式＝25,000+2,200 +2,200 + 〔9,000 ÷12〕），堪以
    認定。而關於聲請人每月必要費用部分，聲請人既已負巨額
    負債，其生活標準應予以壓縮至最低標準，始符公允，以聲
    請人居住於高雄市，故應依內政部告之98年度高雄市低收入
    戶最低生活費，每人每月11,309元計算，而聲請人陳報其每
    月生活費用約11,900元，雖略逾越上開範圍，然尚屬合理，
    堪予採信。另聲請人主張其與前妻離婚後，須獨力支付2 名
    養子之扶養費共12,134元（每人6,06 7元）等語，已提出戶
    籍謄本、及子女之綜合所得稅各類所得資料清單、財產資料
    歸屬清單為證（見本院卷第22頁、第59頁至第67頁），經核
    並無不符，且聲請人主張之扶養費亦未逾上開最低生活費，
    其主張尚屬合理而堪採信。
  (四)而以聲請人每月實際收入約為30,150元，扣除其基本生活費
    用11,900元及上開扶養費12,134元後，其每月至多約餘6,11
    6 元，其金額除不足以支付先前每月協商分期款，且由聲請
    人之債務約達897,417 元，有債權人清冊及財團法人金融聯
    合徵信中心當事人綜合信用報告可參，而此債務總額為上開
    每月可供償還額之147 倍左右，亦約需近13年始可清償完畢
    ，而聲請人現年已47歲，並因罹有肝硬化併肝癌，難認其得
    於尚有工作能力時，即得將債務清償完畢，遑論上開債務如
    加計利息，更加難以清償完畢；是聲請人主張其具有不可歸
    責事由致履行還款協定顯有重大困難，且其確具有不能清償
    債務或不能清償之虞之情形，應堪採信。從而，聲請人據此
    事由聲請更生，自屬有據
四、綜上所述，本件聲請人雖與金融機構協商成立償還協定，惟
    其因不可歸責於己之事由，致履行顯有重大困難，且確有不
    能清償債務之情，又其積欠之債務未逾1,200 萬元，且其未
    經法院裁定開始清算程式或宣告破產，業經本院查明在案，
    有查詢表、前案紀錄表各1 份附卷可按，則其聲請更生，於
    法並無不合，應予准許，爰裁定如主文第一項所示。並依上
    開規定命司法事務官進行本件更生程式，爰裁定如主文第二
    項所示。
五、依消費者債務清理條例第11條第1 項、第45條第1 項、第16
    條第1 項，裁定如主文。
中    華    民    國    99    年    1    月    6      日
                  民事第四庭  法    官  楊淑珍
上為正本係照原本作成
本件不得抗告
本裁定已於民國99年1月6日下午4時公告。
中    華    民    國    99    年    1    月    6      日
                              書 記 官  吳良美
附表：債權人清冊
┌──┬────────────┬────────┬────────┐
│編號│債權人                  │金額（新臺幣）  │種類            │
├──┼────────────┼────────┼────────┤
│一  │台北富邦銀行            │ 59,430元       │信用卡債權      │
├──┼────────────┼────────┼────────┤
│二  │兆豐國際商業銀行        │ 53,240元       │信用卡債權      │
├──┼────────────┼────────┼────────┤
│三  │新光銀行                │ 60,717元       │信用貸款、信用卡│
│    │                        │                │債權            │
├──┼────────────┼────────┼────────┤
│四  │聯邦銀行                │101,373元       │信用卡債權      │
├──┼────────────┼────────┼────────┤
│五  │玉山銀行                │ 41,292元       │信用卡債權      │
├──┼────────────┼────────┼────────┤
│六  │萬泰銀行                │175,000元       │信用貸款        │
├──┼────────────┼────────┼────────┤
│七  │台新銀行                │127,733元       │信用貸款、信用卡│
│    │                        │                │債權            │
├──┼────────────┼────────┼────────┤
│八  │中國信託銀行            │228,704元       │信用貸款、信用卡│
│    │                        │                │債權            │
├──┼────────────┼────────┼────────┤
│九  │慶豐銀行                │ 49,928元       │信用卡債權      │
├──┼────────────┼────────┼────────┤
│合               計           │897,417元       │                │
└───────────────┴────────┴────────┘

司法院資訊處製作；財團法人民間司法改革基金會備份。
